【裁判字號】    99,上易,77
【裁判日期】    990129
【裁判案由】    竊盜
【裁判全文】
臺灣高等法院臺中分院刑事判決          99年度上易字第77號
上  訴  人
即  被  告  乙○○
                    號4樓
                  （現另案在臺灣臺中監獄臺中分監執行中）
上列上訴人因竊盜案件，不服臺灣臺中地方法院98年度易字第32
71號中華民國98年11月13日第一審判決（起訴案號：臺灣臺中地
方法院檢察署98年度偵字第7400、18724號），提起上訴，本院
判決如下：
    主  文
上訴駁回。
    理  由
一、按不服地方法院之第一審判決而上訴者，須提出上訴書狀，
    並應敘述具體理由，刑事訴訟法第三百六十一條第一項定有
    明文，此為上訴必備之程式；而所謂「具體理由」，必係依
    據卷內既有訴訟資料或提出新事證，指摘或表明第一審判決
    有何採證認事、用法或量刑等足以影響判決本旨之不當或違
    法，而構成應予撤銷之具體事由，始克當之（例如：依憑證
    據法則具體指出所採證據何以不具證據能力，或依憑卷證資
    料，明確指出所為證據證明力之判斷如何違背經驗、論理法
    則）；倘僅泛言原判決認定事實錯誤、違背法令、量刑失之
    過重或輕縱，而未依上揭意旨指出具體事由，或形式上雖已
    指出具體事由，然該事由縱使屬實，亦不足以認為原判決有
    何不當或違法者（例如：對不具有調查必要性之證據，法院
    未依聲請調查亦未說明理由，或援用證據不當，但除去該證
    據仍應為同一事實之認定），皆難謂係具體理由，俾與第二
    審上訴制度旨在請求第二審法院撤銷、變更第一審不當或違
    法之判決，以實現個案救濟之立法目的相契合，並節制濫行
    上訴（最高法院97年度台上字第892號刑事判決參照）。次
    原審法院認為上訴不合法律上之程式者，應以裁定駁回之。
    第二審法院認為上訴書狀未敘述理由或上訴有第三百六十二
    條前段之情形者，應以判決駁回之。又分別為刑事訴訟法第
    三百六十二條、第三百六十七所明定。再第三百六十七條之
    判決，得不經言詞辯論為之。同法第三百七十二條亦定有明
    文。
二、本件原判決以被告乙○○與同案被告林大新（經原審判處罪
    刑後未上訴而確定）共同意圖為自己不法所有，基於竊盜犯
    意聯絡，於民國97年12月初某日凌晨某時，由同案被告林大
    新駕駛不詳車號之車輛搭載被告乙○○至臺中縣大里市○○
    ○○○路邊，分持同案被告林大新所有置於車上，客觀上足
    對人之生命、身體、安全構成威脅，具有危險性之兇器十字
    螺絲起子各1支，由被告乙○○拆解上開車輛之前車牌，而
    同案被告林大新則拆解後車牌，竊得甲○○所有車號6L─
    5236號之車牌兩面；另於97年12月9日前之某日傍晚某時，
    同案被告林大新駕駛不詳車號之車輛搭載被告乙○○欲尋找
    目標伺機犯案，行至臺中縣大里市十九甲公立停車場，見惠
    威企業商行（負責人丙○○）所有車號3Q─6982號之自用小
    貨車停放於該處，認有機可乘，即由同案被告林大新在車上
    把風，被告乙○○則持林大新所有上開客觀上足對人之生命
    、身體、安全構成威脅，具有危險性之十字螺絲起子1支，
    下車拆解車號3Q─6982號之車牌1面，得手後將之置放於車
    上以備不時之需等情，業據同案被告林大新迭於偵查及原審
    審理中坦承不諱，及證人即被害人甲○○、丙○○於警詢中
    證述綦詳，並有車籍查詢─基本資料詳細畫面2紙、贓物認
    領保管單2紙在卷可稽。再者，共同被告林大新業於原審審
    理中以證人身分證稱：3Ｑ-6982號車牌是我在車上把風，乙
    ○○下手拆車牌，是拿十字螺絲起子拆的，拆完一面車牌時
    ，我看後面有一部車，車上有人在看，我就叫乙○○快點走
    ，所以只拆了一面；6Ｌ-5236號車也是我跟乙○○共同竊盜
    的；拆車牌都只跟乙○○一起去，我也有跟吳坤明、鄭亦銘
    在桃園縣楊梅鎮偷過，除此之外，我沒有單獨跟吳坤明或鄭
    亦銘去偷過車牌，所以本案的2件我不會記錯，都是跟乙○
    ○去偷的等語甚明；且查，被告乙○○亦於本案偵查中陳稱
    ：「我確實有跟林大新去偷過車牌，但有偷的在地院我都承
    認了」「（你跟林大新一起去偷過幾次車牌？你在地院承認
    是幾次？）次數太多次了，我忘記了」「(你們去偷時侯是
    兩個人一起拆，還是一人把風一人拆？)有時侯是我下去拆
    ，林大新把風，有時侯我們兩人前後各拆一面車牌」等語（
    見98年度偵字第7400 號卷第32頁），而被告乙○○、林大
    新等前以乙○○為首，與吳坤明、鄭亦銘、甘忠明等人共組
    竊盜、強盜犯罪集團，為多起竊盜、強盜犯行，所涉強盜等
    罪，業經臺灣臺中地方法院檢察署檢察官提起公訴（97年度
    偵字第28898號、98年度偵字第1077、2878、3502號），現
    由原審法院另案審理中（98年度訴字第1291號），而渠等之
    犯罪手法，即係先竊得車牌後，再將車牌改掛於駕駛之車輛
    上以逃避警方追緝之方式為之，此有上開案號起訴書書類查
    詢資料1份在卷可稽，可知，同案被告林大新證稱係為準備
    犯案而竊取車牌，與渠等之作案方式相符；雖被告乙○○辯
    稱伊有參與的在前案均已坦承云云，然觀諸卷附之上開起訴
    書，該案檢察官共起訴如附表1所示之犯行23件及附表2所示
    之犯行11件，其中關於被告乙○○與林大新2人共同竊盜車
    牌者僅有如附表1編號16、編號19、附表2編號6等3件，則如
    被告乙○○與林大新共同竊盜車牌之犯行，僅有前案起訴之
    3 件，次數非多，衡情被告乙○○應無前揭於偵查中陳稱與
    林大新一起去偷的次數太多次了，忘記了之情狀發生，可徵
    被告乙○○與被告林大新所共犯，應不止於前案起訴其2人
    共同竊盜3次之犯行；況查，上開附表1編號16、編號19之犯
    行，被告乙○○於該案偵查中供稱係由其竊取前車牌、林大
    新竊取後車牌（見97年度偵字第28898號卷第203頁），對附
    表2編號6之犯行，於偵查中則稱係被告林大新所為，否認有
    共同竊盜車牌之犯行（見98年度偵字第3502號卷第55頁），
    而於原審98年度訴字第1291號案件審理時，亦坦承有附表1
    編號16、19之共同竊盜犯行，否認有附表2編號6之犯行，有
    該案之準備程序筆錄及被告出具之刑事答辯狀1紙內容可稽
    ，是被告乙○○前案所坦承之犯行中，並無其於本案偵查中
    自承之「有時侯是我下去拆，林大新把風」之情形，由是觀
    之，益徵被告乙○○前揭辯稱伊有做的，伊都承認了云云，
    顯非可採；反之，被告林大新所供，與被告乙○○前自陳之
    做案方式及次數較為吻合，應屬可採。又雖被告乙○○以同
    案被告林大新於警詢時已供明本案起獲之車牌均係其一人所
    竊，沒有共犯，質疑同案被告林大新於偵查及原審審理中之
    供述不實。然針對此點，同案被告林大新於原審審理中證稱
    ：「於警詢中說沒有是因本來我想乙○○強盜部分不會把我
    供出來，但後來都有被發現，我就不願意自己一個人將竊盜
    部分擔下，我是照實講，這二件確實是乙○○跟我一起去偷
    的。」等語；而查，本件竊盜車牌犯行，乃係同案被告林大
    新於為警查獲其強盜等罪嫌後，於98年1月20日警方借提詢
    問時自行主動供出，亦即，同案被告林大新係先自行坦承上
    開竊盜犯行，於此情形下，其恐不獲共犯諒解而隱瞞共犯存
    在之事實，非無可能；且按同案被告林大新事後供出共犯之
    事實，就其業已供承之竊盜犯行，實際上並無任何得以減刑
    之寬典或誘因存在，反之，其於原審審理中業已以證人身分
    具結為上述證言，如其任意誣指被告乙○○，則需另行背負
    刑法偽證罪責，衡情被告林大新實無甘冒偽證重罪，於原審
    審理中設詞誣陷被告乙○○，為該損人損己之舉，二者相較
    ，自以同案被告林大新於原審業經具結之證詞為可採，為於
    警詢中陳稱竊盜為其1人所為云云，應係初時迴護共犯即被
    告乙○○之詞，並非可採，尚難因此為對被告乙○○有利之
    認定。而認被告乙○○與同案被告共犯刑法第321條第1項第
    3款之攜帶兇器竊盜罪，並審酌被告乙○○素行不佳，正值
    壯年，不思以正途謀生，復為本件竊盜犯行，造成被害人之
    不便，且危害社會治安，乙○○犯後否認犯行，暨其等犯罪
    之動機、目的、方法、手段等一切情狀，分別量處有期徒刑
    柒月（竊取車牌6L-5236部分）及有期徒刑柒月（竊取車牌
    3Q-6982部分），並定其應執行刑壹年，已詳述所憑之證據
    及其認定之理由，經形式上觀察，核無不合。
三、被告乙○○上訴意旨略以：（一）、被告於偵查中坦承犯案
    乃係因誤認起訴範圍所致，於收受起訴書後才知此案件非被
    告所為，被告林大新於98年1月20日警訊中亦稱此案為其一
    人所犯，並無共犯等語可證上訴人並未參與犯案。（二）、
    依刑事訴訟法第156條第二項規定：被告或共犯之自白，不
    得作為有罪判決之唯一證據，乃應調查其他必要之證據，以
    察其是否與事實相符。本案除林大新之陳述外，並無其他足
    以補強證人林大新證詞屬實之證據存在，則如僅以具有共犯
    關係之林大新之證詞作為認定上訴人犯此項犯行之證據時，
    恐有違反刑事訴訟法第156條第2項規定之嫌，應認上訴人並
    無此部分犯行云云。
四、惟查：原審判決認定被告乙○○與同案被告林大新先後於上
    開時、地共同竊取車牌而觸犯刑法第321條第1項第3款之攜
    帶兇器竊盜罪，除已詳敘其所憑之證據及認定之理由，如上
    所述外，就同案被告林大新於警詢所供此案為其一人所犯，
    並無共犯乙節，亦已詳予論述其不可採之理由。形式上觀之
    ，核無不合，是被告乙○○仍據同案被告林大新之上開警詢
    供述，辯稱伊未參與犯罪云云，自不可採。另按證據之取捨
    與證據之證明力如何，均屬事實審法院得自由裁量、判斷之
    職權；苟此項裁量、判斷，並不悖乎通常一般之人日常生活
    經驗之定則或論理法則，復於判決內論敘其判斷之心證理由
    者，即不得任意指摘為違法。原判決對於被告乙○○與同案
    被告林大新共同實施上開竊盜犯行，既已詳敘其調查、取捨
    證據之結果及憑以認定犯罪事實之心證理由，再者，原審為
    上開犯罪事實之認定，除以共同被告林大新之供詞為據外，
    仍有卷內其他相關事證為佐，均如上述。故被告上訴意旨指
    摘原判決僅憑同案被告林大新之證詞，並無其他補強證據，
    遽認被告之犯行，亦非可採。綜上，被告乙○○上訴意旨所
    陳，顯難認原判決認事用法及量刑有何違法或不當之情形，
    而構成應予撤銷之事由。依前開說明，其上訴意旨即非具體
    理由，是其上訴不合法定程式，應予駁回，並不經言詞辯論
    為之。
據上論斷，應依刑事訴訟法第367條前段、第372條，判決如主文
。
中    華    民    國    99    年    1     月    29    日
            刑事第四庭    審判長法  官  洪  耀  宗
                                法  官  劉  登  俊
                                法  官  許  文  碩
以上正本證明與原本無異。
不得上訴。
                                書記官  郭  蕙  瑜
中    華    民    國    99    年    1     月    29    日


司法院資訊處製作；財團法人民間司法改革基金會備份。
